【裁判字號】    95,親,181
【裁判日期】    951014
【裁判案由】    確認親子關係不存在
【裁判全文】
臺灣桃園地方法院民事判決               95年度親字第181號
原      告  乙○○
                        號
法定代理人  丙○○
訴訟代理人  陳慶瑞律師
被      告  甲○○
上列當事人間請求確認親子關係不存在事件，本院判決如下：
    主      文
原告之訴駁回。
訴訟費用由原告負擔。
    事實與理由
一、原告起訴主張：原告乙○○於民國85年9 月30日出生，當時
    原告生母丙○○與其前夫即被告甲○○婚姻關係存續中，是
    原告依法推定為被告甲○○之婚生子女。惟原告實係其生母
    丙○○與歐維新同居受胎所生，與被告甲○○並無父子血緣
    關係。爰依司法院大法官會議第587 號解釋之意旨，提起本
    訴，聲明確認原告間父子血緣關係不存在云云。
二、按妻之受胎係在婚姻關係存續中者，依民法第1063條第1 項
    規定，應推定其所生之子女為婚生子女，受此推定之子女，
    惟在夫妻一方能證明妻非自夫受胎者，得依同法條第2 項之
    規定，於知悉子女出生之日起，一年內以訴否認之，如夫妻
    均已逾該項所定之法定期間而未提起否認之訴，或雖提起而
    未受有勝訴之確定判決以前，該子女在法律上不能不認為夫
    之婚生子女，無論何人，皆不得為反對之主張。（司法院院
    字第2773號、院解字第3181號、4082號解釋、最高法院23年
    上字第3473號、75年台上字第2071號判例參照）。
三、經查，本件原告乙○○於85年9 月30日出生時，係其生母丙○○與被告甲○○婚姻關係存續中（丙○○與被告係於88年
    7月7日離婚，並約定原告由丙○○監護），此有原告提出全
    戶基本資料檔可稽，依民法第1063條第1 項規定，應推定原
    告係被告之婚生子。又原告母親丙○○與被告甲○○均未於
    法定期間向法院提起否認子女之訴，在法律上自不能不認原
    告為丙○○與被告甲○○之婚生子，原告自不得為反對之主
    張。縱依93年12月30日司法院大法官會議第587號 解釋意旨
    所稱，民法第1063條第1 項規定未顧及子女得獨立提起該否
    認之訴時應有之合理期間及起算日，有關機關應適時就得提
    起否認生父之訴之主體、起訴除斥期間之長短及其起算日等
    相關規定檢討改進，避免子女之訴訟權受到不當限制，以維
    護其人格權益，而不再援用最高法院23年上字第3473號及同
    院75年台上字第2071號之判例。然有關機關至今未就提起否
    認生父之訴之主體、起訴除斥期間之長短及其起算日等相關
    規定為改進修正，本件原告之訴並無法律依據。再者，依前
    開解釋意旨容許子女以法律推定之生父為被告，提起否認生
    父之訴救濟者，僅限於該解釋公布之日起一年內，本件原告
    提起本訴時早已逾有效期間，而難謂為合法。況如於否認子
    女之訴法定起訴期間經過後，仍得提起確認親子關係存在之
    訴，不惟會使民法關於否認子女之訴之相關規定形同具文，
    更不免有礙親子關係之安定性，故本件原告請求確認親子關
    係不存在，尚難謂為法之所許，於法律上顯無理由，應予駁
    回。
四、結論：原告之訴為無理由，依民事訴訟法第249條第2項、第
    78條，判決如主文。
中    華    民    國    95    年    10    月    14    日
                            家事法庭  法      官  劉雪惠
上列正本證明與原本無異
如對本判決上訴，須於判決送達後20日內向本院提出上訴狀
中    華    民    國    95    年    10    月    14    日
                                      書  記  官  許億先


司法院資訊處製作；財團法人民間司法改革基金會備份。
